臺灣彰化地方法院刑事判決
111年度交訴字第118號
公  訴  人  臺灣彰化地方檢察署檢察官
被      告  施純煇



上列被告因公共危險等案件，經檢察官提起公訴（111年度調偵
緝字第2號），本院改依簡式審判程序審理，判決如下：
    主    文
施純煇汽車駕駛人，無駕駛執照駕車，過失傷害人，處有期徒刑
參月，如易科罰金，以新臺幣壹仟元折算壹日。又駕駛動力交通
工具發生交通事故，致人傷害而逃逸，處有期徒刑柒月。
    犯罪事實
一、施純煇無駕駛執照而於民國109年11月26日7時40分許，騎乘
    車牌號碼000-000號普通重型機車，沿彰化縣永靖鄉中山路1
    段外側車道由北往南行駛，行至中山路1段與開明路口時，
    其本應注意汽車行駛至交岔路口，右轉彎時，應距交岔路口
    30公尺前，顯示右側方向燈，並應注意轉彎車應讓右側直行
    車先行，而依當時天候晴，日間自然光線，柏油路面乾燥無
    缺陷，無障礙物，視距良好，並無不能注意之情事，竟疏未
    注意及此，未顯示右側方向燈，亦未禮讓右後方直行車先行
    ，即貿然右轉彎。適其同向右後方有左芳伃騎乘車牌號碼00
    0-0000號普通重型機車，沿同路段之外側直行而至，見狀閃
    煞不及，2車因而發生碰撞，左芳伃當場人車倒地，並受有
    雙側膝部及右小腿挫傷，雙手及右腕挫傷，左肘、左臂、左
    側肩及左側髖部挫傷、頸椎韌帶扭傷等傷害。詎施純煇肇事
    後，見左芳伃人車倒地，極有可能因此受傷，且駕駛人駕駛
    動力交通工具肇事致人受傷，應即採取救護或其他必要措施
    ，猶基於肇事逃逸之故意，於肇事後，未停留現場為必要之
    救護及報警處理，旋即駕車逃離現場。
二、案經左芳伃訴由彰化縣警察局員林分局報告臺灣彰化地方檢
    察署檢察官偵查起訴。
    理    由
一、被告施純煇所犯之本案犯罪，均係死刑、無期徒刑、最輕本
    刑為3年以上有期徒刑以外之罪。其於準備程序就上開被訴
    事實均為有罪之陳述，經本院告知簡式審判程序之旨，並聽
    取其與公訴人之意見後，認無不得或不宜改依簡式審判程序
    進行之情事。爰俱依刑事訴訟法第273條之1第1項、第284條
    之1規定，裁定進行簡式審判程序，先予敘明。
二、得心證之理由：
　㈠上揭事實，業據被告坦承不諱（見第126號偵緝卷第109至113
    頁、本院卷第78、86至87頁），核與證人即告訴人左芳伃於
    警詢時之證述相符（見第2624號偵卷第13至16頁），並有員
    生醫院診斷證明書、道路交通事故現場圖、道路交通事故調
    查報告表㈠、㈡-1各1件、現場照片12張、監視錄影翻拍照片
    共32張、本院勘驗路口監視錄影畫面之勘驗筆錄2件在卷可
    稽（見第2624號偵卷第17至49頁、第2號調偵緝卷第51至56
    頁、本院卷第77、85、89頁），足徵被告前揭自白應與事實
    相符。
　㈡按汽車行駛至交岔路口，其行進、轉彎，應依下列規定：四
    、右轉彎時，應距交岔路口30公尺前顯示方向燈或手勢，換
    入外側車道、右轉車道或慢車道，駛至路口後再行右轉。七
    、轉彎車應讓直行車先行。道路交通安全規則第102條第1項
    第4款前段、第7款分別定有明文。經查，被告沿中山路1段
    右轉開明路口時，未打方向燈，也未禮讓直行之告訴人先行
    ，業據被告坦承不諱，核與告訴人證述相符，並有前揭路口
    監視錄影畫面之勘驗筆錄為證，足見被告違反前揭「右轉彎
    時應距交岔路口30公尺前顯示方向燈」、「轉彎車應讓直行
    車」之注意義務，其有過失甚明。
　㈢被告自承並無機車駕照（見本院卷第87頁），核與公路監理
    電子閘門系統資料相符（見第2624號偵卷第73頁），被告屬
    無照駕駛甚明。
　㈣衡諸常情，機車騎士因碰撞而人車倒地，騎士極有可能會因
    此受傷。而被告正值壯年，自述學歷為國中畢業，之前從事
    水泥工之生活狀況（見本院卷第87頁），是被告有相當之智
    識及生活經驗，在本案車禍發生後，對於告訴人因碰撞而人
    車倒地，極有可以會因此受傷一事，應有認識（實際上，告
    訴人因此受有前揭傷害），被告卻仍置之不理，逕自逃離現
    場，是被告主觀上有肇事逃逸之故意甚明。
  ㈤綜上所述，本案事證明確，被告犯行可以認定，應予論罪科
    刑。
三、論罪科刑：
　㈠按行為後法律有變更者，適用行為時之法律。但行為後之法
    律有利於行為人者，適用最有利於行為人之法律，刑法第2
    條第1項定有明文。查被告行為後，刑法第185條之4業於110
    年5月28日修正公布施行，並自同年5月30日生效，修正前刑
    法第185條之4規定：「駕駛動力交通工具肇事，致人死傷而
    逃逸者，處1年以上7年以下有期徒刑。」修正後則規定：「
    駕駛動力交通工具發生交通事故，致人傷害而逃逸者，處6
    月以上5年以下有期徒刑；致人於死或重傷而逃逸者，處1年
    以上7年以下有期徒刑。犯前項之罪，駕駛人於發生交通事
    故致人死傷係無過失者，減輕或免除其刑。」可知新法將原
    條文之「肇事」規定修正為「發生交通事故」。另依修正前
    規定，不分行為人（駕駛人）之犯罪情節輕重，其法定刑一
    律為「1年以上7年以下有期徒刑」；修正後則按犯罪情節輕
    重，如行為人致人受普通傷害而逃逸者「處6月以上5年以下
    有期徒刑」，若致人於死或重傷而逃逸者「處1年以上7年以
    下有期徒刑」；且行為人於發生交通事故致人死傷係無過失
    者，則可減輕或免除其刑。經比較後，以修正後之規定較有
    利於被告，依刑法第2條第1項但書規定，應適用修正後之刑
    法第185條之4規定論處。
　㈡次按汽車駕駛人，無駕駛執照駕車、酒醉駕車、吸食毒品或
    迷幻藥駕車、行駛人行道或行經行人穿越道不依規定讓行人
    優先通行，因而致人受傷或死亡，依法應負刑事責任者，加
    重其刑至2分之1，道路交通管理處罰條例第86條第1項定有
    明文。又按刑法總則之加重，係概括性之規定，所有罪名均
    一體適用；刑法分則之加重，係就犯罪類型變更之個別犯罪
    行為予以加重，成為另一獨立之罪名。道路交通管理處罰條
    例第86條第1項關於汽車駕駛人，行經行人穿越道不依規定
    讓行人優先通行，因而致人受傷或死亡，依法應負刑事責任
    者，加重其刑至2分之1之規定，係就刑法第276條之過失致
    人於死罪，同法第284條之過失傷害（及致重傷）罪之基本
    犯罪類型，對於加害人為汽車駕駛人，於從事駕駛汽車之特
    定行為時，於行經行人穿越道之特定地點，不依規定讓行人
    優先通行，因而致人受傷或死亡之特殊行為要件予以加重處
    罰，已就上述刑法第276條、第284條各罪犯罪類型變更之個
    別犯罪行為予以加重，而成另一獨立之罪名，自屬刑法分則
    加重之性質（最高法院92年度第一次刑事庭會議決議、99年
    度台非字第198號判決參照）。則道路交通管理處罰條例第8
    6條第1項中「無駕駛執照駕車」、「酒醉駕車」、「吸食毒
    品或迷幻藥駕車」、「行駛人行道」既與「行經行人穿越道
    不依規定讓行人優先通行」均屬就刑法第276條、第284條各
    罪犯罪具特殊要件時予以加重處罰之規定，乃就犯罪類型變
    更之個別犯罪行為予以加重，自屬刑法分則加重之性質而成
    為另一獨立之罪名。
　㈢核被告所為，係犯道路交通管理處罰條例第86條第1項、刑法
    第284條前段之無駕駛執照駕車過失傷害罪、刑法第185條之
    4第1項前段之駕駛動力交通工具發生交通事故，致人傷害而
    逃逸罪。又公訴人就被告過失傷害人部分，認被告僅係犯刑
    法第284條前段之過失傷害罪，起訴法條容有未洽，惟因社
    會基本事實同一，且已經檢察官當庭補充上開規定，並告知
    被告新罪名，使被告得為防禦（見本院卷第87至88頁），自
    毋庸變更起訴法條。
　㈣被告所犯上開2罪間，犯意各別，行為互殊，應予分論併罰。
  ㈤被告為無駕駛執照騎乘機車，因過失致告訴人受傷，依法應
    負過失傷害之刑事責任，就此部分應依道路交通管理處罰條
    例第86條第1項規定，加重其刑。
　㈥爰以行為人之責任為基礎，審酌被告為轉彎車，卻未依規定
    顯示方向燈，也未禮讓直行之告訴人先行，致本案車禍發生
    ，告訴人因此受有前揭傷害，則被告所為殊無足採。並考量
    被告固然坦承犯行，但迄今未賠償告訴人損失之犯後態度。
    兼衡被告前有施用毒品、竊盜等前科之素行，有臺灣高等法
    院被告前案紀錄表1份在卷可憑（見本院卷第13至31頁）。
    暨被告自述學歷為國中畢業之智識程度，之前從事水泥工，
    需扶養父親之生活狀況（見本院卷第87頁）等一切情狀，乃
    分別量處如主文所示之刑，並就無駕駛執照駕車過失傷害部
    分諭知易科罰金之折算標準，以示懲戒。
據上論斷，應依刑事訴訟法第273條之1第1項、第284條之1、第2
99條第1項前段，判決如主文。
本案經檢察官吳曉婷提起公訴，檢察官黃智炫到庭執行職務。
中　　華　　民　　國　　111 　年　　10　　月　　7 　　日
                  刑事第六庭    法      官  張琇涵
以上正本證明與原本無異。
如不服本判決應於收受判決後20日內向本院提出上訴書狀，並應
敘述具體理由。其未敘述上訴理由者，應於上訴期間屆滿後20日
內向本院補提理由書( 均須按他造當事人之人數附繕本) 「切勿
逕送上級法院」。
告訴人或被害人對於判決如有不服具備理由請求檢察官上訴者，
其上訴期間之計算係以檢察官收受判決正本之日期為準。
中　　華　　民　　國　　111 　年　　10　　月　　7 　　日
                                書記官  潘佳欣
附錄論罪科刑法條全文：　　　　　　　　　　　　　　　　
中華民國刑法第185條之4
駕駛動力交通工具發生交通事故，致人傷害而逃逸者，處6月以
上5年以下有期徒刑；致人於死或重傷而逃逸者，處1年以上7年
以下有期徒刑。
犯前項之罪，駕駛人於發生交通事故致人死傷係無過失者，減輕
或免除其刑。

中華民國刑法第284條
因過失傷害人者，處1年以下有期徒刑、拘役或10萬元以下罰金
；致重傷者，處3年以下有期徒刑、拘役或30萬元以下罰金。